【裁判字號】    89,再,5
【裁判日期】    901030
【裁判案由】    清償債務
【裁判全文】
臺灣宜蘭地方法院民事裁定  八十九年度再字第五號
    再審聲請人  甲○○
    再審相對人  華南商業銀行股份有限公司
    法定代理人  許德南
    代  理  人  林正智
右當事人間聲請支付命令事件，再審聲請人對於本院羅東簡易庭於民國八十八年九月
三十日八十八年度羅促字第六四九九號確定支付命令聲請再審，本院裁定如左：
    主      文
再審之聲請駁回。
聲請費用由再審聲請人負擔。
    理      由
一、按再審之訴，應自判決確定時起，於三十日之不變期間內提起之，但再審理由知
    悉在後者，自知悉時起算。民事訴訟法第五百條第一項及第二項定有明文。又再
    審，必須主張原確定判決有民事訴訟法第四百九十六條或第四百九十七條所定之
    情形，始為合法。而已確定之裁定依民事訴訟法第五百零七條之規定，對於上開
    條文用之；又支付命令係屬裁定之性質，自亦準用上開規定。
二、本件聲請意旨略以：聲請人雖設籍於宜蘭縣羅東鎮○○里○○路六七號，惟因工
    作關係，常住於花蓮縣花蓮市○○路四十號。且相對人聲請發支付命令之支票，
    其發票人即聲請人之地址亦為花蓮市，相對人竟受讓禁止背書轉讓之支票，又故
    意陳報聲請人之住址為宜蘭縣，致支付命令無人收受而寄存送達於宜蘭縣羅東鎮
    成功警察派出所，致聲請人錯失異議期間。至聲請人於同年九月廿八日向鈞院聲
    請閱卷，始知悉上情，並認有民事訴訟法第四九六條第一項第六款及第十三款再
    審情形，未逾再審期間。
二、經本院調閱相關案卷查明結果，相對人據以聲請發支付命令之支票共五張，依其
    退票理由單之記載（本院八十八年度羅促字第六四九九號支付命令卷第九至十一
    頁），其發票日依次為八十五年四、五、六、七、八月之十五日，除四月發票之
    地在花蓮市○○路四十號外，其餘四張均在宜蘭縣羅東鎮○○○路二六七「段」
    （按應係「巷」之誤）五─一號，並不一致。相對人乃依申請所得之戶籍謄本（
    同卷第八頁）所載住址宜蘭縣羅東鎮○○路六七號（八五、一、三整編前為同鎮
    ○○○路二六七巷五─一號）聲請發支付命令，並未為不實之陳報，即無民事訴
    訟法第四百九十六條第一項第六款之再審事由。而本院所為寄存送達，亦有送達
    證書附於同卷第十八頁可稽，是該送達應屬合法。是本件支付命令依上開送達證
    書之記載已於八十八年十月廿三日合法送達，聲請人遲至八十九年十月二十三日
    始具狀為本件再審之聲請，顯已逾三十日之不變期間。又聲請人主張相對人受讓
    之系爭支票五紙，均為禁止背書轉讓之支票，相對人本不得據以行使票據上權利
    ，而聲請人於八十九年九月二十八日聲請閱卷後始知悉云云，然聲請人前因同一
    支付命令，於八十九年六月八日具狀聲請再審時（本院八十九年度再字第三號）
    ，於其聲請再審理由狀第一項第２點即載明此項抗辯事由（見該卷第五頁），顯
    見至遲於該日其已知悉此項事實，故即使其所主張有民事訴訟法第一項第十三款
    之再審事由屬實，亦應自該日起三十日內聲請再審，聲請人遲至八十九年十月二
    十三日始具狀為本件聲請，亦已逾三十日之不變期間。故綜上所述，聲請人本件
    再審之聲請，顯不合法，應予駁回。
三、依民事訴訟法第五百零二條第一項、第九十五條、第七十八條裁定如主文。
中      華      民      國    九十      年      十      月    三十      日
                                    臺灣宜蘭地方法院民事庭
~B法      官  張軒豪
右正本與原本無異。
如不服本裁定，應於裁定送達後十日內向本院提出抗告狀（須附繕本）。
中      華      民      國    九十      年    十一      月      五      日
~B法院書記官  黃月雲


司法院資訊處製作；財團法人民間司法改革基金會備份。
